【裁判字號】    90,訴,1954
【裁判日期】    900828
【裁判案由】    清償借款
【裁判全文】
臺灣臺北地方法院民事判決  九十年度訴字第一九五四號
    原      告  萬泰商業銀行股份有限公司
    法定代理人  丙○○
    訴訟代理人  丁○○
    被      告  甲○○
                乙○○
右當事人間請求清償借款事件，本院判決如左：
    主    文
被告應連帶給付原告新台幣壹佰玖拾萬陸仟捌佰貳拾元及自民國八十九年七月十一
日起至清償日止按年息百分之八．八八計算之利息，並自民國八十九年八月十二日起
至清償日止，逾期在六個月以內部分，按上開利率百分之十，逾期超過六個月部分，
按上開利率百分之二十計算之違約金。
訴訟費用由被告連帶負擔。
    事    實
甲、原告方面：
  壹、聲明：如主文所示。
  貳、陳述：
    一、被告甲○○於民國八十七年八月十一日邀被告乙○○為連帶保證人向原告申
        請貸款，借款新台幣（下同）二百零一萬元，借款期間自八十七年八月十一
        日起至一０七年八月十一日止，利息按年息百分之八．八八計算，遲延履行
        時，除仍按上開利率計息外，其逾期在六個月以內部分，按上開利率百分之
        十，逾期超過六個月部分，按上開利率百分之二十加付違約金，立有借據及
        授信約定書為證。
    二、上開借款被告自八十九年八月十一日起即未按月繳納，僅繳至同年七月十日
        止之本息，依授信約定書第五條約定，被告已喪失期限利益，債務應視為全
        部到期，被告即應連帶負清償責任，嗣經屢次催討均置之不理，計尚欠本金
        一百九十三萬六千八百二十元及自八十九年七月十一日起至清償日止按年息
        百分之八．八八計算之利息，並自八十九年八月十二日起至清償日止，逾期
        在六個月以內部分，按上開利率百分之十，逾期超過六個月部分，按上開利
        率百分之二十計算之違約金，為此依消費借貸及連帶保證之法律關係訴請被
        告連帶給付。
  參、證據：提出借據、授信約定書、授信交易明細查詢單各一件為證。
乙、被告方面：
  壹、被告甲○○部分：未於言詞辯論期日到場，亦未提出準備書狀作何聲明或陳述
      。
  貳、被告乙○○部分：
    一、聲明：駁回原告之訴。
    二、陳述：
      (一)被告乙○○擔任其父即被告甲○○之連帶保證人時，係剛退伍之社會新鮮人
        ，涉世未深，且因被告原為工科學生，不諳法律規定，且原告於辦理本件借
        貸契約時，並未告知連帶保證人之法律責任，致被告乙○○單純以為僅係為
        家人擔任保證人，因而在借據上簽名，本件實因原告趁被告王俊無經驗之暴
        利行為，請准減輕被告給付之義務或撤銷系爭法律行為。
      (二)原告於徵信時，即明知被告乙○○為剛役畢之社會新鮮人，經濟能力有限，
        清償能力更是不足，惟原告仍同意由被告乙○○擔任保證人，並簽訂保證契
        約，卻未告知有關保證人之責任。另原告因同案被告甲○○未按時繳納貸款
        ，業已向法院聲請拍賣抵押物，並經裁定准許在案，遽原告迄未實行抵押權
        取償，又另提本件訴訟，向被告乙○○求償，原告之主張顯有違反誠信原則
        。
      (三)按銀行辦理自用住宅放款及消費性放款，已取得前條所定之足額擔保時，不
        得以任何理由要求借款人提供連帶保證人。銀行辦理授信徵取保證人時，除
        前項規定外，應以一定金額為限。未來求償時，應先就借款人進行求償，其
        求償不足部分得就連帶保證人平均求償之。但為取得執行名義或保全程序者
        ，不在此限，銀行法第十二條之一定有明文。本件原告未依上開銀行法規定
        ，先向借款人甲○○求償，俟求償不足部分再向連帶保證人求償之，即逕對
        被告乙○○提起本件請求，有違銀行法規定情事，原告之請求顯無理由。
    三、證據：提出退伍令影本一件為證。
    理    由
一、被告甲○○未於言詞辯論期日到場，核無民事訴訟法第三百八十六條各款所列情
    形，爰依原告之聲請，由其一造辯論而為判決。
二、原告主張之事實，已據其提出與所述相符之借據、授信約定書、授信交易明細查
    詢單為證，被告甲○○經合法通知未到庭亦未提出書狀表示爭執，被告乙○○則
    自認上開借據、授信約定書簽名之真正，並不爭執原告主張之事實，自堪信原告
    主張為真正。
三、被告乙○○雖辯稱原告利用其甫退伍社會經驗不足，又為工科學生，不諳法律規
    定，於辦理系爭借貸契約時，原告復未告知其連帶保證人之法律責任，使其在借
    據上簽名擔任連帶保證人，爰請依民法第七十四條第一項規定，減輕被告之給付
    義務或撤銷系爭連帶保證契約之法律行為云云，並提出退伍令為證。惟按民法第
    七十四條第一項所規定之撤銷權，須以訴之形式向法院請求為撤銷其行為或減輕
    給付之形成判決，始能發生撤銷或減輕給付之法律效果，被告乙○○僅於本件給
    付之訴訴訟中主張此項權利，以之為攻擊防禦方法，本院即無從適用前開法條予
    以斟酌。被告乙○○另辯稱原告明知其剛役畢經濟能力有限，清償能力不足，仍
    同意由其擔任保證人，並簽訂保證契約，卻未告知有關保證人之責任，且原告就
    被告甲○○所欠債務，已向法院聲請拍賣抵押物獲裁定准許在案，原告迄未實行
    抵押權取償，竟提本件訴訟向其求償，顯有違反誠信原則云云。惟查，債務人之
    資力乃債權能否獲償之總擔保，本件原告縱明知被告乙○○資力不足，仍願與之
    訂立系爭連帶保證契約，亦僅原告受有債權受償可能性較低之不利益，要與誠信
    原則無關；又被告乙○○自認原告所提出之授信約定書上其簽名為真正，依民事
    訴訟法第三百五十八條第一項規定，私文書經本人簽名者，推定為真正，自應認
    被告乙○○已為上開授信約定書所揭文義之陳述。而上開授信約定書第十一條載
    明：「立約人（即被告乙○○）所保證之債務，如主債務人（即被告甲○○）未
    依約履行，立約人當即負責，立即如數付清並同意下列事項：(一)貴行毋須先就擔
    保物受償，得逕向立約人求償：：：」，其文義甚明，依被告乙○○已役畢之智
    識程度，應無不能了解之情事，且被告乙○○既承諾上開約定，本於契約自由原
    則，自應受其拘束，是原告縱未另加說明連帶保證人之責任，並逕向乙○○提起
    本訴求償，亦無違反誠信之情事。被告乙○○又辯稱原告違反銀行法第十二條之
    一規定，未先向被告甲○○求償，逕以本訴向其求償為顯無理由云云。然銀行法
    第十二條之一第三項前段固規定：「未來求償時，應先就借款人進行求償，其求
    償不足部分得就連帶保證人平均求償之」，惟同條但書已定明：「但為取得執行
    名義或保全程序者，不在此限」，而本件給付之訴即取得執行名義之程序，是原
    告提起本訴逕向被告乙○○求償，與上開銀行法規定並無違背。綜上所述，被告
    所辯並無足採。
四、從而原告依消費借貸及連帶保證之法律關係，訴請被告連帶給付一百九十三萬六
    千八百二十元及自八十九年七月十一日起至清償日止按年息百分之八．八八計算
    之利息，並自八十九年八月十二日起至清償日止，逾期在六個月以內部分，按上
    開利率百分之十，逾期超過六個月部分，按上開利率百分之二十計算之違約金，
    即無不合，應予准許。
據上論結，原告之訴為有理由，依民事訴訟法第三百八十五條第一項前段、第八十五
條第二項，判決如主文。
中      華      民      國      九十    年      八      月    二十八    日
                                    民事第六庭法      官  黃明發
右為正本係照原本作成
如對本判決上訴，須於判決送達後廿日內向本院提出上訴狀
中      華      民      國      九十    年      八      月    三十一    日
                                              法院書記官  謝梅琴


司法院資訊處製作；財團法人民間司法改革基金會備份。
